【裁判字號】    96,建,149
【裁判日期】    970313
【裁判案由】    給付工程款
【裁判全文】
臺灣臺北地方法院民事判決               96年度建字第149號
原      告    海庚工程有限公司
法定代理人    乙○○
訴訟代理人    丙○○
被      告    逸境有限公司
兼法定代理人  甲○○
兼法定代理人  丁○○
上列當事人間給付工程款事件，本院於中華民國97年2月29日言
詞辯論終結，判決如下：
    主  文
被告逸境有限公司應給付原告新臺幣伍拾陸萬貳仟貳佰柒拾伍元
，及自民國九十六年五月三十日起至清償日止，按年息百分之五
計算之利息。
原告其餘之訴駁回。
訴訟費用由被告逸境有限公司負擔。
本判決原告勝訴部分，於原告以新臺幣壹拾捌萬柒仟元供擔保後
，得假執行。
原告其餘假執行之聲請駁回。
    事實及理由
甲、程序方面
一、按解散之公司除因合併、分割或破產而解散外，應行清算；
    解散之公司，於清算範圍內，視為尚未解散；公司之清算人
    ，在執行職務範圍內，為公司之負責人，公司法第24條、第
    25 條、第8條第2項分別定有明文。另依公司法第79條規定
    ，無限公司之清算，以全體股東為清算人。但本法或章程另
    有規定或經股東決議，另選清算人者，不在此限。此規定依
    同法第113條於有限公司準用之。又清算人應於清算開始及
    完結時，向法院聲報，否則公司之清算程序尚難認為已終結
    ；公司解散後，應進行清算程序，在清算完結前，法人之人
    格於清算範圍內，仍然存續，必須待清算完結後，公司之人
    格始得歸於消滅（最高法院78年度台上字第451號、76年度
    台上字第1275號裁判要旨參照）。查，被告逸境有限公司（
    下稱逸境公司）業於民國96年4月10日解散，惟迄未向本院
    呈報清算人及進行清算程序，有該公司變更登記表、本院民
    事紀錄科查詢表附卷可稽（見本院卷第31頁、第67頁），揆
    諸上揭說明，逸境公司之清算程序尚未終結，其法人格於清
    算範圍內，仍然存續，即應以其所有股東為其清算人，是原
    告海庚工程有限公司請求增列逸境公司之股東丁○○為逸境
    公司之法定代理人，核無不合，應予准許。
二、按訴狀送達後，原告不得將原訴變更或追加他訴，但請求之
    基礎事實同一者，不在此限，民事訴訟法第255條第1項第2
    款定有明文。所謂請求之基礎事實同一，係指變更或追加之
    訴與原訴之原因事實，有其社會事實上之共通性及關聯性，
    而就原請求所主張之事實及證據資料，於變更或追加之訴得
    加以利用，且無害於他造當事人程序權之保障，俾符訴訟經
    濟者稱之（最高法院91年度台抗字第648號判決參照）。本
    件原告起訴時訴之聲明原為：(一)如主文第1項所示；(二)願供
    擔保，請准宣告假執行（見本院卷第3頁）。嗣原告追加甲
    ○○及丁○○為被告，並變更訴之聲明為：(一)如主文第1項
    所示；(二)被告甲○○應給付原告如主文第1項所示之金額及
    利息；(三)被告丁○○應給付原告如主文第1項所示之金額及
    利息；(四)前三項聲明，如有任一被告給付，其他被告於給付
    金額範圍內，免除其清償責任；(五)願供擔保，請准宣告假執
    行（見本院卷第74頁）。核原告變更之訴之原因事實，與原
    訴之聲明之事實，均源於主張逸境公司用以支付其委請原告
    施作華中橋基樁工程（下稱系爭工程）之工程款而交付之支
    票因存款不足而遭退票，不同之處則在於原告嗣認逸境公司
    既經解散，股東亦應負責。是原告所為之變更與原訴之聲明
    間，在社會事實上有共通性及關聯性，就原請求所主張之事
    實及證據資料，於變更之請求，亦得加以利用，且無害於被
    告程序權之保障，按諸上揭規定及說明，自應准許原告為訴
    之變更。
三、被告均經合法通知，均未於言詞辯論期日到場，核無民事訴
    訟法第386條所列各款事由，爰依原告之聲請，由其一造辯
    論而為判決。
乙、實體方面
一、原告主張：逸境公司於94年12月22日委請原告施作系爭工程
    ，總工程款為新臺幣（下同）56萬9,625元，逸境公司並交
    付發票人為逸境公司甲○○、發票日為95年3月5日、票號為
    AC0000000、票面金額為56萬2,275元之支票（下稱系爭支票
    ）乙紙，以為全部工程款項之支付。然原告已依約完工，系
    爭支票經原告提示因存款不足而遭退票，原告多次向海庚公
    司催討，均未獲置理；又逸境公司業於民國96年4月10日解
    散，甲○○及丁○○為逸境公司之股東，亦應負責，爰依承
    攬契約之法律關係，請求被告給付上開工程款等語。並聲明
    ：(一)如主文第1項所示；(二)被告甲○○應給付原告如主文第1
    項所示之金額及利息；(三)被告丁○○應給付原告如主文第1
    項所示之金額及利息；(四)前三項聲明，如有任一被告給付，
    其他被告於給付金額範圍內，免除其清償責任；(五)願供擔保
    ，請准宣告假執行。
二、被告均未於言詞辯論期日到場，僅甲○○曾提出書狀以：伊
    被人利用當人頭，對於原告所請求之工程款，並不知情，伊
    所有之房屋及股票已全部被查封，現負債累累，四處躲藏，
    公司亦已歇業等語，資為抗辯，惟並未為任何聲明。逸境公
    司及丁○○則均未提出書狀作何聲明或陳述。
三、得心證之理由：
  (一)原告主張逸境公司未依約給付工程款等情，業據其提出工程
    材料承攬書、系爭支票、臺灣票據交換所退票理由單及海庚
    公司計價請款單（以上均影本，見本院卷第5頁至第7頁），
    核屬相符。甲○○雖以其被人利用當人頭、對本件工程款並
    不知情等詞置辯，惟並未舉證以實其說，是其空言所辯，尚
    不足採。又逸境公司及丁○○均未於言詞辯論期日到場爭執
    ，亦不提出書狀答辯以供本院參酌，惟依上開證據，已堪信
    原告上開之主張為真實。
  (二)按稱承攬者，謂當事人約定，一方為他方完成一定之工作，
    他方俟工作完成，給付報酬之契約；報酬應於工作交付時給
    付之，無須交付者，應於工作完成時給付之，民法第490條
    第1項、第505條第1項分別定有明文。次按法人於法令限制
    內，有享受權利、負擔義務之能力，民法第26條第1項亦有
    明定。又「代表」在法人組織法上不可欠缺，代表與法人係
    一個權利主體間之關係，代表人所為之行為，不論為法律行
    為、事實行為或侵權行為，均為法人之行為；且法人之人格
    與其代表人即自然人之人格並非相同。本件原告承攬逸境公
    司之系爭工程，原告既已依約完工，依上揭規定，逸境公司
    即有給付報酬之義務，逸境公司迄未給付，原告自得請求逸
    境公司給付積欠如主文第1項所示之工程款及遲延利息。惟
    系爭工程之承攬契約，係由逸境公司之法定代理人甲○○代
    表逸境公司與原告簽約，此為原告所自認（見本院卷第89頁
    反面），揆諸上揭規定及說明，該契約關係應僅存在於原告
    與逸境公司之間，尚不及於與逸境公司不同人格之自然人甲
    ○○及丁○○，是原告主張甲○○及丁○○亦應負給付工程
    款之責任，顯屬無據。
  (三)綜上，原告依承攬契約之法律關係，請求逸境公司給付如主
    文第1項所示之工程款及遲延利息，為有理由，應予准許。
    逾此範圍之請求，為無理由，應予駁回。
四、末按各當事人一部勝訴、一部敗訴者，其訴訟費用，由法院
    酌量情形，命兩造以比例分擔或命一造負擔，或命兩造各自
    負擔其支出之訴訟費用。民事訴訟法第79條定有明文。本院
    審酌原告雖一部敗訴，惟其起訴之訴訟利益全部獲得滿足，
    僅命甲○○及丁○○不真正連帶負擔部分遭駁回，爰仍認本
    件訴訟費用全部應由逸境公司負擔為適當。
五、原告陳明願供擔保，聲請宣告假執行，經核原告勝訴部分，
    並無不合，爰酌定如主文第4項相當之擔保金額宣告之；原
    告其餘假執行之聲請，因訴之駁回而失所附麗，不予准許。
中    華    民    國    97    年    3     月    13    日
                  民事第四庭  審判長法  官  劉坤典
                                    法  官  匡  偉
                                    法  官  賴武志
以上正本係照原本作成
如對本判決上訴，須於判決送達後20日內向本院提出上訴狀
中    華    民    國    97    年    3     月    13    日
                                    書記官  施若娟


司法院資訊處製作；財團法人民間司法改革基金會備份。
